【裁判字號】    89,易緝,632
【裁判日期】    900413
【裁判案由】    詐欺
【裁判全文】
臺灣臺中地方法院刑事判決                        八十九年度易緝字第六三二號
    公  訴  人  臺灣台中地方法院檢察署檢察官
    被      告  甲○○
右列被告等因詐欺案件，經檢察官提起公訴（八十八年度偵字第一七九八五號），本
院判決如左：
    主  文
甲○○無罪。
    理  由
一、公訴意旨如附件之起訴書所載。
二、按犯罪事實應依證據認定之，無證據不得推定其犯罪事實，又不能證明被告犯罪
    者，應諭知無罪之判決，刑事訴訟法第一百五十四條、第三百零一條第一項分別
    定有明文。又刑事訴訟法上所謂認定犯罪事實之證據，係指足以認定被告確有犯
    罪行為之積極證據而言，該項證據自須適合於被告犯罪事實之認定，始得採為斷
    罪資料；如未能發現相當證據，或證據不足以證明，自不能以推測或擬制之方法
    ，以為裁判之基礎，最高法院二十九年上字第三一０五號、四十年台上字第八十
    六號分別著有判例可資參照。
三、本件公訴人認被告甲○○涉有詐欺未遂罪嫌，無非以被告於警訊中坦承有在中國
    時報刊登「環保清除處理技師」培訓廣告，並舉辦說明會之行為。再証人即東海
    大學環境科學研究所人員李淑瓊亦証稱有接獲欲報名參訓者之電話。至於被告雖
    辯稱是「彭治光」告知與東海大學研商過，其乃刊登廣告及舉辦說明會部分，並
    查無「彭治光」其人，而被告亦不知「彭治光」之聯絡電話及住址，顯與常情有
    違，所辯不足採信為其論據。訊之被告堅決否認有何詐欺犯行，辯稱：他雖有刊
    登前開廣告，並辦說明會，然是彭治光找他辦。他是負責台中部分，但彭治光並
    未與東海大學聯繫，他並未收學費，辦說明會時亦未收費，他並無詐欺等語。
四、經查：
（一）本件依卷附被告刊登之廣告（核退卷第十一頁）所載內容觀之，該廣告僅載有
      開課時間、訓練場所、主辦單位、說明會時間、地點、聯絡單電話等項，其中
      記載不實者主要為訓練場所係「東海大學環境科學研究所」。惟前開廣告並未
      有參加者需交付財物之內容，亦即此則廣告之目的在使閱讀者能參加說明會，
      僅係詐欺之預備行為，尚難認係已實施詐取學費行為而未未遂。
（二）被告於警訊中供稱其僅舉辦說明會，並未受理報名，且未收取任何費用（核退
      卷第七頁背面），經警前往被告之環保棄物清除處理職業工會籌備會所在之台
      中市○○路○段五五二號七樓之三搜索，亦未查獲相關証物，有搜索扣押証明
      筆錄一紙可稽。本案嗣經檢察官指揮移送機關查明是否有因被告刊登廣告，陷
      於錯誤而繳交費用之人，結果亦無因被告刊登廣告，陷於錯誤而繳交費用之人
      ，亦有偵查報告書一紙可憑。
（三）証人即東海大學環境科學研究所人員李淑瓊於偵查中亦証稱有五、六位不詳人
      與她聯繫，她告知對方東海大學環境科學研究所並未委託外面機關招訓技師，
      其中一人表示有去參加說明會，但並未向她提及學費多少、如何繳。她並不知
      是否有人因此而繳費（偵查卷第八頁）。証人即曾參加說明會之乙○○於本院
      証稱被告有打電話邀她說有（環保）這樣的講座，有教授會從台北下來，他就
      過去了。當時現場彭教授在那邊講解，帶了許多資料，她有向他要了一張名片
      ，他名字叫「彭治光」。會後她有留下來，彭教授有說除說明外，還要培訓環
      保方面的人才，並說會繼續聯絡，但沒有說上課地點及費用，只說如果想要參
      加可以留下姓名，會請被告與她們聯絡，當時她有留下姓名，後來她有打電話
      去，一直都沒有結果。當天參加說明會不用繳錢（八十九年十一月二十二日審
      判筆錄）。亦即，本件由前開廣告之內容及說明會之情形觀之，均未見被告有
      何實施詐取財物犯行。
五、從而，本件依前開証據尚不足以逕認被告有何實施詐取財物而未遂犯行。此外，
    復查無其他積極證據足資認定被告有何公訴人所指犯行，本件不能證明被告犯罪
    ，揆諸前開規定，自應諭知被告無罪之判決。
六、本件被告既經判決無罪，併辦部分（台灣台中地方法院檢察署八十八年度偵字第
    二四三四四號、台灣彰化地方法院檢察署八十九年度偵字第八六六號）即無從併
    予審酌，應由檢察官另行偵查處理，附此敘明。
七、據上論斷，應依刑事訴訟法第三百零一條第一項，判決如主文。
中      華      民      國      九十  年      四      月     十三     日
                                台灣台中地方法院刑事第一庭
                                    法  官  鄭  文  祺
右正本證明與原本無異。
如不服本判決，應於判決送達後十日內向本院提出上訴狀，上訴於臺灣高等法院臺中
分院( 須附繕本 )。
                                    書記官
中      華      民      國      九十  年      四      月     十三     日


司法院資訊處製作；財團法人民間司法改革基金會備份。
